【裁判字號】    92,訴,27
【裁判日期】    920502
【裁判案由】    毒品危害防制條例
【裁判全文】
臺灣士林地方法院刑事判決                            九十二年度訴字第二七號
    公  訴  人  臺灣士林地方法院檢察署檢察官
    被      告  乙○○
    選任辯護人  蔡文玉律師
右列被告因毒品危害防制條例案件，經檢察官提起公訴（九十一年度偵字第七四八九
號、第七四九０號），本院判決如左：
    主  文
乙○○共同轉讓第二級毒品未遂，處有期徒刑壹年貳月，緩刑肆年。
扣案之第二級毒品ＭＤＡ藥丸壹拾捌顆（驗餘淨重點伍零陸玖克），沒收銷燬。
    事  實
一、被告乙○○明知安非他命係第二級毒品，業經毒品危害防制條例列管在案，不得
    販賣、轉讓或持有，竟於民國九十一年七月十四日晚上八時許，在台北市○○區
    ○○街一一六號「麥當勞」前，受姓名年籍不詳綽號「小任」成年男子之託，將
    以衛生紙包裹之透明塑膠袋所包裝，內含ＭＤＡ（俗稱搖頭丸）成份之橘色藥丸
    十八顆，持至台北市○○區○○路三段七十二號「哈啦影城」，交予姓名年籍不
    詳綽號「阿漢」之男子。乙○○隨即偕同不知情友人丙○○、甲○○，共同搭乘
    計程車於同日晚上十一時二十分許抵達約定地點，正欲交付與綽號「阿漢」男子
    之際，因行跡可疑，為警發覺上前盤查，當場在乙○○之褲袋內扣得上開含ＭＤ
    Ａ成份之橘色藥丸十八顆，因而交付未遂，而綽號「阿漢」之男子則乘隙逃逸。
二、案經台北市政府警察局內湖分局移台灣士林地方法院檢察署偵查起訴。
    理  由
一、訊據被告乙○○坦承其受「小任」之託，交付一包東西給「阿漢」，於九十一年
    七月十四日晚上十一時許，在台北市○○區○○路三段七十二號「哈啦影城」附
    近，正欲將該包「東西」交給「小任」時，為警當場查獲；惟辯稱：不知「小任
    」所託送之「東西」為搖頭丸云云。但查：
    (一)本件警察從被告乙○○身上查扣之橘色藥丸十八顆，含有ＭＤＡ（俗稱搖頭丸
      ）成分，有九十一年十一月十五日國防部憲兵司令部刑事鑑識中心綱得字第
      一五四九四號鑑驗通知書在卷可稽，而ＭＤＡ業經毒品危害防制條例列管在案
      之第二級毒品，是本件被告持有第二級毒品之事實，應可認定，合先敘明。
    (二)本件被告自始否認施用第二級毒品，且經驗尿結果亦無毒品反應，有台北市立
      療養院煙毒尿液檢驗報告書一紙附卷為證，故被告否認施用第二級毒品，亦非
      預供自己施用，應可相信，此其二。
    (三)被告乙○○在警訊時坦承知道受託之物係搖頭丸，諸如：（問：與你一起同行
      的甲○○、丙○○是否知道你要送搖頭丸來內湖區哈拉生活廣場？答：「有稍
      微與丙○○提過」）；（問：你是否有與「小任」協議幫他送搖頭丸代價為何
      ？答：「他是口頭上說要幫我出來回的計程車費，我回應他再說，因我也是要
      來內湖，我還沒有收取他要給我的計程車費」）；（問：你說是「小任」將搖
      頭丸交給你要送到何處，交給何人？答：「只說內湖地區，會有人主動打電話
      給我跟我連絡詳細地點及時間」）；（問：你是否知道「小任」所交給你的是
      搖頭丸？答：「起先他拿給我用衛生紙包著，我不知道，但「小任」離開後，
      我有打開看才知道是搖頭丸」）（偵查卷第十、十一頁警訊筆錄參照）。可見
      被告於知道是搖頭丸之後，仍替「小任」履行交付之任務而未中止。
    (四)查獲之警察蔡浚騰在檢察官偵查中結證稱：「我們（將被告）帶回派出所偵訊
      ，偵訊中問他（指被告）是否要販賣，他說是要交給「阿漢」，：：：他自己
      也承認知道是搖頭丸」（偵查卷第七一頁參照）。
    (五)與被告同搭計程車之證人甲○○在警訊時供稱：我與朋友丙○○於九十一年七
      月十四日下午十五時三十分許，相約出門至台北市西門町與乙○○相約碰面後
      逛街，直到十四日晚間二十二時許，乙○○問我跟丙○○有空嗎？當時我們回
      答有空，乙○○要求我們陪同他送個東西，然後就一起回到家中，他叫我們在
      陽台外面等候，約五分鐘後出來，我問乙○○要幹嘛？乙○○說要送搖頭丸去
      東湖哈啦影城，當時我以為是在開玩笑」（偵查卷第十七頁參照）。又於檢察
      官偵查中結證稱：（問乙○○有無要到東湖送搖頭丸？答：「那是在計程車上
      ，他以開玩笑的口吻跟我們說的，我們三人是同搭一部車」）（偵查卷第六一
      頁即九十一年八月六日訊問筆錄參照）。在本院調查時告以前述要到東湖送搖
      頭丸之旨，問該證人：「檢察官九十一年八月六日你的訊問筆錄實在否」？答
      ：「實在，自西門町坐計程車，在計程車上快到乙○○他家的時候有說，後來
      在他家下來後也有說，我認為這是開玩笑的」（本院九十二年四月二日訊問筆
      錄第廿九頁參照）。
    (六)依被告在警訊時稱，其與「小任」只是在舞廳認識約二個月之普通朋友（偵查
      卷第十頁反面參照），既非熟識，則「小任」豈肯將毒品隨便託其轉交之理？
      而被告豈肯輕易替不熟識之人轉送不知為何物，且不知地點，另以電話連絡地
      點時間的神秘交付方式之物品，而不問清楚之理？況該物以衛生紙包裹，易於
      打開，即使未見過毒品，以被告之年齡、學識亦應能查覺該物係為毒品之可能
      ，所辯不知係搖頭丸一節，與常情有違，故被告係明知為第二級毒品而持有，
      亦可認定，此其三。
    (七)本件被告持有第二級毒品固為事實，至其持有之目的，是否為「意圖販賣」，
      自應憑積極及嚴格證據認定之，始符合罪刑法定主義之本旨，若無積極證據或
      其證據不足以證明，自不能以推測或擬制之方法，作為裁判基礎，且所憑之證
      據，無論直接或間接證據，其為訴訟上之證明，須於通常一般之人均不致有所
      懷疑，而得確信其為真實者，始得據之為有罪之認定，倘其證明尚未達到此一
      程度，而有合理性懷疑之存在時，即無從率為該當其意圖販賣之構成要件。查
      持有第二級毒品之目的，除販賣外，尚有施用、轉讓、或單純持有等等，茲被
      告自始否認販賣或意圖販賣第二級毒品，已如前述，且所謂意圖販賣而持有第
      二級毒品，必被告持有第二級毒品係以販賣營利為目的，本件從卷內資料，尚
      無積極證據認定被告持有ＭＤＡ係在意圖販賣，依首開說明，即無從遽以意圖
      販賣而持有第二級毒品論罪，此其四。
    (八)綜上以觀，本件被告明知被查扣之橘色藥丸為ＭＤＡ（俗稱搖頭丸）屬第二級
      毒品，竟受「小任」之託，持至台北市○○區○○路三段七十二號「哈啦影城
      」欲交給「阿漢」之人，為警當場查獲而未遂，事證明確，犯行應可認定。
二、按ＭＤＡ（搖頭丸），業經毒品危害防制條例列管在案之第二級毒品，不得販賣
    、轉讓或持有，被告受「小任」之託，幫其交付搖頭丸與「阿漢」，尚未交付即
    被警察查獲，核被告所為，係犯毒品危害防制條例第八條第四項、第二項之轉讓
    第二級毒品未遂罪，公訴人認被告觸犯該條例第五條第二項之意圖販賣而持有第
    二級毒品罪，尚有未洽，惟起訴之社會事實同一，應由本院變更起訴法條，特此
    敘明。被告雖受「小任」之託，幫其從西門町攜帶至內湖區轉讓與「阿漢」，然
    其即已實施構成犯罪事實之轉讓行為，則與「小任」間均屬共同正犯；又被告尚
    未完成轉讓即被查獲，應依刑法第二十六條未遂犯之規定減輕其刑。被告轉讓第
    二級毒品前非法持有之低度行為，為轉讓未遂之高度行為所吸收，不另論罪。爰
    審酌被告犯罪動機、目的、犯罪所生損害，與其對社會治安可能之危害程度，年
    甫滿十九歲，涉世未深，並其品行、犯罪後之態度等一切情狀，量處如主文所示
    之刑。又被告前未曾受有期徒刑以上刑之宣告，因一時失慮，致罹刑章，經此刑
    之宣告後，應知警惕而無再犯之虞，本院因認暫不執行其刑為當，爰併予宣告緩
    刑肆年，用啟自新。扣案有ＭＤＡ成分之橘色藥丸壹拾捌顆（驗餘淨重點伍零
    陸玖克），係第二級毒品，應依毒品危害防制條例第十八條第一項前段規定，沒
    收銷燬之。
據上論斷，應依刑事訴訟法第二百九十九條第一項前段、第三百條，毒品危害防制條
例第八條第四項、第二項、第十八條第一項前段，刑法第十一條前段、第二十八條、
第二十六條、第七十四條第一款，判決如主文。
本案經檢察官呂文忠到庭執行職務
中      華      民      國      九十二      年    五    月      二      日
                                    臺灣士林地方法院刑事第一庭
                                        法  官  林  清  吉
右正本證明與原本無異。
如不服本判決，應於判決送達後十日內，向本院提出上訴狀。
                                        書記官  陳  美  月
中      華      民      國      九十二      年    五    月    六      日
附本件論罪科刑法條全文：
毒品危害防制條例第八條
轉讓第一級毒品者，處一年以上七年以下有期徒刑，得併科新台幣一百萬元以下罰金
。
轉讓第二級毒品者，處六月以上五年以下有期徒刑，得併科新台幣七十萬元以下罰金
。
轉讓第三級毒品者，處三年以下有期徒刑，得併科新台幣三十萬元以下罰金。
前三項之未遂犯罰之。


司法院資訊處製作；財團法人民間司法改革基金會備份。
